【裁判字號】    95,抗,61
【裁判日期】    951102
【裁判案由】    拍賣抵押物
【裁判全文】
臺灣新竹地方法院民事裁定                95年度抗字第61號
抗  告  人  乙○○
                        號
抗  告  人  丙○○
                        號
法定代理人  甲○○
                        號
法定代理人  丁○○
                        號
相  對  人  戊○○○
上列當事人間拍賣抵押物事件，抗告人對於本院中華民國95年9
月19日本院95年度拍字第317號裁定提起抗告，本院裁定如下：
    主    文
抗告駁回。
抗告程序費用新臺幣壹仟元由抗告人負擔。
    理    由
一、按民法第873條第1項規定，抵押權人於債權已屆清償期而未
    受清償者，得聲請法院拍賣抵押物，就其賣得價金而受清償
    ，是抵押權人依此規定聲請拍賣抵押物，係屬非訟事件，法
    院所為准駁之裁定，無確定實體法上法律關係存否之性質，
    於債權及抵押權之存否，亦無既判力。故祗須其抵押權已經
    依法登記，且抵押債權已屆清償期而未受清償，法院即應為
    准許拍賣抵押物之裁定。至於實體上法律關係有爭執之人，
    為求保護其權利，應另提起訴訟，以求解決。次按，不動產
    所有人設定抵押權後，得將不動產讓與他人，但其抵押權不
    因此而受影響，民法第867條定有明文，故不動產設定抵押
    權後，所有人雖得將不動產讓與他人，惟不影響已設定之抵
    押權，抵押權人仍得本於追及其物之效力實行抵押權。
二、本件相對人主張：訴外人火亮於民國94年4月26日，以其
    所有如附表所示之不動產，為擔保第三人甲○○（原姓名溫
    兆潭係誤錄）對聲請人債務之清償，設定新臺幣（下同）
    10,000,000元之最高限額抵押權，權利存續期間不定期限，
    債務清償日期、遲延利息、違約金均依照各個債務契約之約
    定，並辦畢抵押權設定登記在案。嗣第三人甲○○向聲請人
    借款6,000,000元，並分別開立(1)發票日94年5月1日，面額
    5,000,000元，到期日94年12月1日，(2)發票日94年12月27日
    ，面額1,000,000元，到期日95年2月1日之本票二紙交付聲
    請人收執。惟屆期提示均未獲清償，經聲請人迭次催繳均置
    之不理。又相對人乙○○（原姓名溫昌霖係誤錄）、丙○○
    （原姓名溫智凱係誤錄）於95年2月9日因贈與關係取得系爭
    不動產，本於前開抵押權追及效力，聲請人自得列乙○○、
    丙○○為相對人，聲請拍賣抵押物，以資受償等情，並提出
    抵押權設定契約書、他項權利證明書各1份、土地登記謄本
    、異動索引及本票各2份為證；原法院據以准許相對人拍賣
    抵押物之聲請，即無不合。
三、抗告意旨略以：抗告人之父母甲○○、丁○○與相對人間之
    債務業已全部清償完畢，不明相對人為何為本件拍賣抵押物
    之聲請，相對人之聲請於法無據，爰提出抗告等語。經查，
    第三人火亮設定抵押權與相對人後，第三人甲○○向相對
    人借款6,000,000元，並開立本票二紙交付相對人，屆期均
    未獲清償，是依相對人提出之文件為形式上審查結果，本件
    抵押權擔保之債權存在，並已屆清償期而未全部受償，抗告
    人又於抵押權設定後經受讓而為如附表所示不動產之所有人
    ，原審以抵押債權存在，並已屆清償期而未受全部清償，裁
    定准予拍賣抵押物，即無不合。至抗告人主張業已清償完畢
    ，且聲請人同意塗銷抵押權登記乙節，雖提出聲請人於95年
    6 月21日簽署之債務清償證明書為證，然查該債務所擔保之
    抵押權（93東地字第240350號）與本件系爭抵押權（收件字
    號：94東地字第076730號，證明書字號：94東地他字第0015
    52號）並不相同，有債務清償證明書及他項權利證明書在卷
    可參，是相對人之主張僅能證明兩造間之其他借貸業已清償
    ，惟系爭抵押權所擔保之債權仍未受償，且縱認相對人主張
    系爭債務業已清償為真，亦屬實體上之爭執，非本件非訟程
    序所得加以審究，抗告人執此抗辯，自無可採。綜上，本件
    抵押債務已屆清償期而未受全部清償，原審據以准許相對人
    拍賣抵押物之聲請，即無不當。本件抗告尚無理由，應予駁
    回。
四、據上論結，本件依非訟事件法第46條、第24條第1項、第21
    條第2項，民事訴訟法第495條之1第1項、第449條第1項、第
    95條、第78條，裁定如主文。
中    華    民    國    95    年    11    月    2    日
                民事第一庭審判長法  官  陳順珍
                                法  官  高敏俐
                                法  官  林南薰
正本係照原本作成。
如不服本裁定，僅得於收受本裁定正本送達後10日內，以適用法
規顯有錯誤為理由，向本院提出再抗告狀，（須附繕本一份及繳
納再抗告裁判費新台幣1,000元），經本院許可後始可再抗告。
中    華    民    國    95    年    11    月    2    日
                                      書記官  蕭宛琴


司法院資訊處製作；財團法人民間司法改革基金會備份。
